【裁判字號】    89,上易,1703
【裁判日期】    890614
【裁判案由】    動產擔保交易法
【裁判全文】
臺灣高等法院刑事判決                      八十九年度上易字第一七三號
    上  訴  人  臺灣新竹地方法院檢察署檢察官
    被      告  甲○○
右上訴人因被告違反動產擔保交易法案件，不服臺灣新竹地方法院八十八年度易字第
一０六一號，中華民國八十九年三月二十九日第一審判決（起訴案號：臺灣新竹地方
法院檢察署八十八年度偵字第七四七一號），提起上訴，本院判決如左：
    主  文
原判決撤銷。
甲○○動產擔保交易之債務人，意圖不法之利益，將標的物遷移，致生損害於債權人
，處拘役拾日，如易科罰金，以佰元折算壹日。
    事  實
一、甲○○於民國（下同）八十八年一月二十一日，以動產擔保交易法附條件買賣之
    方式，向裕融企業股份有限公司（下稱裕融公司）購買車牌Ｒ四－八一四九號之
    八十八年份國產廠牌自小貨車一輛，為動產擔保交易之債務人。約定分期款價金
    總額為新台幣（下同）三十九萬九千八百元，頭期款應給付九萬五千元，餘額分
    二十四期給付，每月一期，每期給付一萬二千七百元，在價金未付清前，標的物
    所有權仍屬出賣人所有，買受人僅得依約占有使用，不得遷移或為其他處分，並
    約定車輛之停放地點於新竹縣竹東鎮○○○路二十一號。詎甲○○竟意圖為自己
    不法之利益，自八十八年八月六日第六期應繳款日起即未付款，同時未經裕融公
    司許可，擅自將上開自小貨車遷移不明，逃逸無縱，致生損害於裕融公司。
二、案經裕融公司告訴，由台灣新竹地方法院檢察署檢察官偵查起訴。
    理  由
一、被告甲○○經傳雖未於辯論期日到庭，惟據其以前陳述，固不否認向裕融公司購
    買自小貨車及事後未能依約繳款之事實，但矢口否認有將自小貨車遷移情事，並
    辯稱：伊因生意不好，未能如期繳款，住所係向他人承租，租期已屆滿，搬離該
    處，車子隨之移開，因未拿到附條件買賣契約，不知要通知裕融公司云云。惟查
    ：右揭犯罪事實，業據告訴人裕融公司之代表人乙○○及告訴代理人黃美鳳、丙
    ○○指訴綦詳，復有附條件買賣契約書、動產擔保交易設定登記書及被告之身分
    證影本各一紙附卷可稽。而被告在上述附條件買賣契約書上簽名用印，訂立契約
    為被告所不爭執，是則，就契約內容當有所了解。依附條件買賣契約第二十二條
    約定「本契約書所載乙方（即買受人）之住所為標的物放置地點及約定受領通知
    之處所，如有變更，應以書面告知甲方（即出賣人）」，是被告當知車子移開應
    通知裕融公司，至為明灼，所辯不知契約內容，無非飾卸之詞，不足採信，犯行
    洵堪認定，應依法論科。
二、核被告所為，係犯動產擔保交易法第三十八條之動產擔保交易之債務人，意圖不
    法之利益，將標的物遷移，致生損害於債權人罪，原審未為詳究，遽為無罪之諭
    知，尚有未洽，公訴人上訴指摘及此，為有理由，自應由本院將原判決撤銷。爰
    審酌被告素行、犯罪之動機、目的、手段、方法、所生危害等一切情狀，量處如
    主文所示之刑，並諭知易科罰金之折算標準，以示懲儆。
三、被告經合法傳喚，無正當之理由不到庭，不待其陳述，逕行判決。
據上論斷，應依刑事訴訟法第三百七十一條、第三百六十九條第一項前段、第三百六
十四條、第二百九十九條第一項前段，動產擔保交易法第三十八條，刑法第十一條前
段、第四十一條，罰金罰鍰提高標準條例第一條前段、第二條，判決如主文。
本案經檢察官謝英民到庭執行職務。
中    華    民    國    八十九    年       六       月       十四       日
                            臺灣高等法院刑事第五庭
                                審判長法  官  曾  德  水
                                      法  官  林  立  華
                                      法  官  楊  貴  雄
右正本證明與原本無異。
不得上訴。
                                      書記官  王  敬  端
中    華    民    國    八十九    年       六       月        十六      日
附錄：本案論罪科刑法條全文
動產擔保交易法第三十八條
動產擔保交易之債務人，意圖不法之利益，將標的物遷移、出賣、出質、移轉、抵押
為其他處分，致生損害債權人者，處三年以下有期徒刑、拘役或科或併科六千元以下
之罰金。


司法院資訊處製作；財團法人民間司法改革基金會備份。
